臺灣基隆地方法院民事裁定  
111年度監宣字第34號
聲  請  人  楊麗華  

相對人即受
監護宣告人  陳萬山  

關  係  人  陳忠明  

上列聲請人聲請監護宣告事件，本院裁定如下：          
    主    文
宣告陳萬山（男、民國00年0月00日生、身分證統一編號：Z0000
00000號）為受監護宣告之人。
選定楊麗華（女、民國00年0月0日生、身分證統一編號：Z00000
0000號）為受監護宣告之人之監護人。
指定陳忠明（男、民國00年0月00日生、身分證統一編號：Z0000
00000號）為會同開具財產清冊之人。
聲請費用新臺幣壹仟元由受監護宣告之人負擔。
    理    由
一、聲請意旨略以：聲請人之夫即相對人陳萬山於民國109年12
    月18日因腦中風，致不能為意思表示或受意思表示，為此聲
    請對其為監護之宣告，並聲請選任聲請人為監護人及指定關
    係人陳忠明為會同開立財產清冊之人等語。
二、按對於因精神障礙或其他心智缺陷，致不能為意思表示或受
    意思表示，或不能辨識其意思表示之效果者，法院得因本人
    、配偶、四親等內之親屬、最近一年有同居事實之其他親屬
    、檢察官、主管機關或社會福利機構之聲請，為監護之宣告
    ，民法第14條第1項定有明文。次按受監護宣告之人應置監
    護人；法院為監護之宣告時，應依職權就配偶、四親等內之
    親屬、最近一年有同居事實之其他親屬、主管機關、社會福
    利機構或其他適當之人選定一人或數人為監護人，並同時指
    定會同開具財產清冊之人；法院選定監護人時，應依受監護
    宣告之人之最佳利益，優先考量受監護宣告之人之意見，審
    酌一切情狀，並注意下列事項：受監護宣告之人之身心狀
    態與生活及財產狀況。受監護宣告之人與其配偶、子女或
    其他共同生活之人間之情感狀況。監護人之職業、經歷、
    意見及其與受監護宣告之人之利害關係。法人為監護人時
    ，其事業之種類與內容，法人及其代表人與受監護宣告之人
    之利害關係，民法第1110條、第1111條第1項及第1111條之1
    亦分別定有明文。
三、經查：
  ㈠聲請人主張之前揭事實，業據其提出戶籍謄本、病症暨失能
    診斷證明書為證。又經本院囑託長庚醫療財團法人基隆長庚
    紀念醫院就相對人之精神狀態予以鑑定，鑑定結果略以：陳
    員（即相對人）臥床，氣切、插有鼻胃管、包尿布，無法回
    應外界刺激與詢問。陳員生活狀況及現在身心狀態經檢查結
    果：意識對外界事務之適當知覺理會能力嚴重缺損。注意力
    接受、維持及保存外界訊息之能力嚴重缺損，語言表達功能
    缺損，無法正常言語。日常生活需專人24小時全日照護，無
    經濟活動能力，社會功能嚴重缺損。綜合以上所述，陳員之
    過去生活史、疾病史、身體檢查及精神狀態檢查結果，認陳
    員因「重度認知障礙症」，致其為意思表示、受意思表示和
    辨識其意思表示效果之能力已達「完全不能」之程度，可為
    「監護宣告」等語，有長庚醫療財團法人基隆長庚紀念醫院
    111年5月17日長庚院基字第1110500061號函附精神鑑定報告
    書乙件在卷可按。綜合上情，足認相對人確因心智缺陷，已
    達不能為意思表示或受意思表示之程度。從而，聲請人聲請
    對相對人為監護之宣告，為有理由，應予准許。
  ㈡本院為審酌相對人之最佳利益，選任適任之監護人及開具財
    產清冊人之人選，依職權囑託基隆市政府社會處對聲請人、
    相對人、關係人為調查，其訪視觀察及社工評估略以：相對
    人目前主要照顧安排者為聲請人，亦掌管相對人的事業及相
    關財產、債務，而聲請人及相對人長子即關係人陳忠明皆有
    擔任監護人之意願，亦未患有足以影響擔任監護人之疾病，
    惟關係人陳忠明因軍人身份偶爾回家，妻子與孩子亦居於桃
    園，對於相對人相關醫療照護及財產管理未有想法，亦少有
    介入，有意願部分僅為期待能協助聲請人共同負擔照顧責任
    。相對人生病至今，多為聲請人處理大小事務。綜上所述，
    建議由聲請人擔任監護人，關係人陳忠明擔任會同開具財產
    清冊之人等語，有基隆市政府111年5月2日基府社障貳字第1
    110219741號函附基隆市政府成人之監護及輔助事件訪視評
    估報告在卷可稽。
  ㈢本院參酌上開訪視報告及本院卷內相關證據資料，認聲請人
    為相對人之妻，其為釐清及處理相對人之資產負債狀況而提
    出本件聲請，動機並無不當，且其與相對人同住，自相對人
    罹病迄今，為相對人主要照顧者，並掌管及處理相對人之相
    關財產、債務，且相對人之其餘大小事務亦多由聲請人處理
    ，彼此依附關係緊密，亦使相對人受到妥適之照顧，自適宜
    擔任相對人之監護人；而關係人陳忠明則為相對人之長子，
    亦為相對人之至親，自有瞭解相對人之財產狀況，以利監督
    之必要。本院審酌上情，認由聲請人擔任監護人，應符合受
    監護宣告之人之最佳利益，爰選定聲請人為監護人，並指定
    關係人陳忠明為會同開具財產清冊之人。另監護人楊麗華應
    依據民法第1113條準用同法第1099條第1項之規定，對於受
    監護宣告之人即相對人之財產，會同陳忠明於2個月內開具
    財產清冊，並陳報法院，併此敘明。
四、依家事事件法第164條第2項，裁定如主文。
中　　華　　民　　國　　111 　年　　6 　　月　　13　　日
　　　　　　　　　家事法庭法  官　王美婷 
以上正本係照原本作成。
如不服本裁定應於送達後十日內向本院提出抗告狀，並繳納抗告
費新臺幣1千元。
中　　華　　民　　國　　111 　年　　6 　　月　　13　　日
　　　　　　　　　　　  　書記官　施鴻均